臺灣高等法院刑事判決　　　　　　 95年度上更(一)字第552號
上　訴　人　臺灣臺北地方法院檢察署檢察官
上　訴　人
即　被　告　甲○○
選任辯護人　趙元昊律師
　　　　　　許瑞榮律師
上　訴　人
即　被　告　丁○○
指定辯護人　本院公設辯護人陳德仁
上　訴　人
即　被　告　乙○○
選任辯護人　劉立恩律師
　　　　　　鄒志鴻律師
　　　　　　陳明珠律師
上列上訴人因被告擄人勒贖等案件，不服台灣台北地方法院九十
二年度重訴字第二十號，中華民國九十三年五月二十五日第一審
判決（起訴案號：台灣台北地方法院檢察署九十二年度偵字第九
六三八號、第一○○三五號、第一○四二二號、第一一五○二號
、第一一四九六號），提起上訴，經判決後由最高法院發回更審
，本院判決如下：
    主  文
原判決關於丁○○、乙○○部分、甲○○共同傷害人之身體因而
致人於死及執行刑部分，均撤銷。
甲○○共同傷害人之身體因而致人於死，處有期徒刑柒年。
丁○○共同私行拘禁，處有期徒刑貳年。
乙○○共同以非法方法剝奪人之行動自由，處有期徒刑壹年，減
為有期徒刑陸月，如易科罰金以銀元參佰元即新台幣玖百元折算
壹日。
    事  實
一、甲○○、丁○○及李福鎮（綽號「嘴巴」，通緝中）為朋友
    ，於民國九十二年四月間，同在台北縣新店市○○路、博愛
    街口某處賭場工作；李福鎮係劉耀宗（綽號「鐵牛」、「牛
    老大」，通緝中）之手下；乙○○（綽號「二哥」）與劉耀
    宗為結識多年之友人。緣丙○○因投資澎湖土地欲經營賭場
    ，與陶小順有金錢糾紛，陶小順並曾介紹劉耀宗介入圍事工
    作以牟利，然未獲丙○○首肯，丙○○並因此刻意躲避陶小
    順與劉耀宗，乙○○亦知悉上情。適於九十二年四月三日晚
    間九時三十分許，乙○○與友人雷偉生、鄭保羅、譚振凱自
    高雄返北，前往台北市○○街○段六十四巷六號二樓周齊吾
    租住處，遇見在該處打牌之丙○○，隨即電話聯絡劉耀宗告
    以丙○○行蹤。劉耀宗見機不可失，乃與乙○○基於妨害自
    由之犯意聯絡，在電話中謀議由乙○○將丙○○誘出交予劉
    耀宗之手下，以資談判。劉耀宗與乙○○通過電話後，立即
    打電話給李福鎮，以討債為由，與李福鎮共同基於妨害自由
    之犯意聯絡，指示李福鎮帶領人手至台北市○○街上址接人
    。李福鎮旋即以電話指示具有犯意聯絡之丁○○以要向人討
    債為由，囑丁○○再轉知，亦具有犯意聯之甲○○，由丁○○駕駛車牌號碼五Ｅ─三一三一號黑色休旅車，載甲○○先
    前往台北縣新店市○○路九十六號前搭載李福鎮，再前往漢
    口街。同日晚間十時許，丙○○起身欲返回其台北市○○路
    ○段二一七巷十一號三樓租住處，而乙○○之自用小客車因
    借予雷偉生，乃偕不知情之譚振凱，與丙○○共同乘坐不知
    情之連耀所駕駛之營業小客車，途中得知丙○○欲於台北市
    ○○○路與安和路口下車。乙○○因手機沒電，乃向連耀借
    用手機以電話告知劉耀宗其等下車之地點，李福鎮等人乃轉
    往台北市○○○路與安和路口，將車輛停放在台北市○○○
    路○段六十八之二號前等待乙○○帶人前來。同日晚間十時
    四十四分許，乙○○與丙○○到達台北市○○○路與安和路
    口，乘坐左後座之丙○○打開車門下車欲離開，乘坐右後座
    之乙○○見狀，開口對丙○○說：「你還跑！」即下車快步
    走近丙○○，違反丙○○之意思，以手搭在丙○○肩部，防
    止丙○○脫逃，繼而逼迫丙○○朝甲○○前來的方向走，並
    將丙○○交予甲○○，吩囑甲○○將丙○○交予劉耀宗，甲○○旋將丙○○押進五Ｅ─三一三一號黑色休旅車後，由丁○○駕車與甲○○、李福鎮將丙○○挾持離開現場，乙○○
    與李福鎮、甲○○及丁○○，基於犯意聯與行為分擔，以上
    開方式，共同非法剝奪丙○○之行動自由。嗣丁○○等一行
    人，於台北縣深坑鄉○○路山區○○道路旁之空屋，甲○○
    、李福鎮、劉耀宗三人，客觀上均能預見接續毆打丙○○全
    身胸、腹、背部、四肢等處及頭部等要害，可能導致丙○○
    傷勢過重休克，發生死亡之結果，惟主觀上本意僅在教訓而
    未預見，共同基於傷害之犯意聯絡及行為分擔，李福鎮接聽
    劉耀宗之電話後，表示要修理丙○○，即持放置在五Ｅ─三
    一三一號黑色休旅車內之黑色電纜線一條，甲○○亦自地上
    撿拾黃色橡皮水管一條，共同毆打丙○○頭、身體、手、腳
    等處，待丙○○昏厥後，李福鎮等三人將丙○○移往空屋內
    ，李福鎮並指示甲○○下山購買膠帶，而後李福鎮、甲○○
    再一同以膠帶綑綁丙○○之手腳，剝奪丙○○之行動自由。
    同日晚間十一時四十六分許，劉耀宗以000000000
    0號行動電話撥打0000000000號丁○○行動電話
    聯絡，丁○○與甲○○隨後駕車下山搭載劉耀宗至上開空屋
    ，劉耀宗抵達後，指責已清醒之丙○○，並持黑色電纜線棍
    猛力毆打丙○○全身，甲○○並受李福鎮指示將空屋大門以
    二支長木棍堵住，以防丙○○脫逃，共同將丙○○私行拘禁
    。之後劉耀宗等四人離去，其後數日劉耀宗均以電話連繫指
    揮李福鎮等人行動。翌日（即四日）下午，李福鎮、丁○○
    及甲○○再度前往上開空屋，暫將丙○○鬆綁，以便丙○○
    飲水進食，李福鎮則復持黑色電纜線棍毆打丙○○，再將丙○○綑綁拘禁後離去。同年月五日晚上，丁○○開車載李福
    鎮再度攜帶食物前往，供丙○○食用。同年月六日凌晨，丁○○又載劉耀宗前往上開空屋談判。而丙○○因劉耀宗、李
    福鎮及甲○○接連毆打，致受有(一)頭面頸部：(1)頭頂部略後
    一點有一條縱向六公分之裂傷，深部止於骨膜，右眉處呈一
    挫裂傷，右眼框呈瘀青狀，(2)鼻樑呈挫傷，左前額呈Ｙ型挫
    傷、挫裂傷；(3)兩耳部呈挫傷；(4)上唇一處一公分挫傷；(5)
    下巴一處三公分挫傷；(二)胸腹部：(1)右上腹部一處拳頭大挫
    傷，臍右側腹部有一條狀挫傷七公分；(2)左腹股溝略呈皮下
    出血；(三)背部：背部呈多條條狀挫傷（皮下出血），背部及
    兩上臂後面呈現大片瀰漫性紅腫似血液滲進軟組織狀；(四)四
    肢部：(1)雙手近腕處各有一條寬約五公分之綁痕；(2)雙手外
    側多處挫傷、擦挫傷，右手掌背及指背指關節處呈挫裂傷；
    (3)兩膝數處小挫傷；(4)兩下腿前面各有三及四處一致二公分
    之裂傷，底下之軟組織甚至露出等傷害。丙○○因本身患有
    心臟冠狀動脈局部中度粥狀硬化，不堪劉耀宗、李福鎮及甲○○三人接連毆打，遂於同年四月六日凌晨與劉耀宗碰面後
    至同日下午五時間之某時，因心肌缺氧休克死亡。同日下午
    五時許，李福鎮及丁○○再次前往上開空屋，發現丙○○已
    倒地身亡，旋電告甲○○。甲○○乃於同年月七日隨同李福
    鎮、丁○○前往查看，將丙○○手腳之膠帶全部解下丟棄，
    並商議如何處理善後，甲○○表示願向警方自首，李福鎮則
    決定推由黃信源（已於九十三年六月二十八日死亡，經原審
    法院判決公訴不受理）出面頂替。同年月八日下午，李福鎮
    找來黃信源，與甲○○、丁○○在台北市○○○路○段公館
    地區某處房屋碰面，李福鎮教導黃信源、甲○○自首時應如
    何偽述案情，並指示甲○○、丁○○帶同黃信源前往其等購
    買飲水、食物及膠帶之商店查看，沿其等犯案之路線駕車行
    駛數次，囑黃信源碰觸上開空屋之大門及黑色電纜線棍、黃
    色橡膠管，以在現場及兇器上留下黃信源指紋，並模擬挾持
    、毆打、綑綁及拘禁丙○○之方式，使黃信源熟悉其等犯案
    之過程。九十二年四月九日凌晨四時三十分許，甲○○於上
    揭犯罪未經發覺前，與黃信源一同前往台北縣警察局新店分
    局刑事組自首表示願受裁判，甲○○除供出自己涉案過程外
    ，並與黃信源偽稱係其二人共同毆打、綑綁及拘禁丙○○，
    而後發現丙○○傷重死亡等情。新店分局員警旋於同日上午
    九時三十分許，帶同甲○○、黃信源至現場尋獲丙○○屍體
    ，並扣得黑色電纜線一條及黃色橡皮水管一條等物。李福鎮
    、丁○○及劉耀宗三人，則畏罪先後於同年月九日、十五日
    搭機潛逃大陸藏匿。嗣經警深入查證後始悉上情，丁○○於
    同年十月二十三日晚間八時三十分許，自大陸搭機返台，在
    桃園國際機場為警當場逮捕。
二、案經甲○○自首及台北縣警察局新店分局報告台灣台北地方
    法院檢察署檢察官偵查起訴。
    理  由
一、訊據上訴人即被告甲○○對於上揭妨害自由、傷害（幫助頂
    替部分經撤回上訴而確定）之犯行坦承不諱，惟否認有傷害
    致死犯行，辯稱：「…我承認有打被害人手兩下，後來我沒
    有打了，被害人隔了好幾天死掉，與我沒有關係…他的死亡
    與我無關…」（九十五年十二月十一日準備程序筆錄）、「
    我當初只用黃色塑膠管打他手臂二下，他過幾天才死，他的
    死亡與我打他沒有關係…對方我根本不認識，我是到那邊才
    知道有債務糾紛，我沒有擄人勒贖，當初我去接人時不知道
    要接何人…」（九十六年七月五日本院更一審審判筆錄）等
    語；上訴人即被告丁○○否認有妨害自由犯行，辯稱：「…
    我自始至終只是開車，在山上我也沒有進去。第一次去的時
    候，我在外面，第二次送飯時，他的手就被綁住了…第一天
    載人的時候，我也不知道他要去哪邊…沒有辦法預知，我沒
    有選擇載人的權利…」（九十五年十二月十一日本院更一審
    準備程序筆錄）、「…我自始至終就是負責開車。我沒有與
    死者接觸…我根本不知對方有錢，有什麼開發案…在賭場就
    是這樣，我只是一個開車的人…我上去是送飯，並非在現場
    看管人。其他時間我就是上班開車接送人…」（九十六年七
    月五日本院更一審審判筆錄）等語；上訴人即被告乙○○否
    認有妨害自由犯行，辯稱：「…我沒有共同犯意的聯絡，事
    後我也沒與他們聯絡，我只是陪丙○○回家…不知道後面發
    生這樣的情形。當初我只知道丙○○欠劉耀宗的錢，看到丙○○之後，我幫丙○○打電話聯絡劉耀宗，當時丙○○也說
    要與劉耀宗聯絡…」（九十五年十二月十一日本院更一審準
    備程序筆錄）、「…我沒有與他們參與此事，我也不知道事
    後會發生這種事情，我當時是按照被害人的要求與劉耀宗碰
    面，到了現場劉耀宗並不在，我不認識甲○○、丁○○，我
    與潭振凱一離開，我完全無法預知事後會發生何事…」（九
    十五年十二月二十五日本院更一審準備程序筆錄）、「…當
    時我在周齊吾那邊巧遇湯紹我知道丙○○有欠陶小順、劉耀
    宗錢，我是基於好意…打電話給劉耀宗，說我碰到丙○○…
    劉耀宗說要見丙○○，丙○○也說要見劉耀宗…大家談話氣
    氛非常好…我不認識甲○○、丁○○…後面發生的事情，我
    根本無法預知…」（九十六年七月五日本院更一審審判筆錄
    ）等語。
二、經查：
(一)關於被告甲○○、丁○○、乙○○犯罪之動機部分：
  1.被告甲○○、丁○○及李福鎮（綽號「嘴巴」）為朋友關係
    ，於九十二年四月間均在台北縣新店市○○路、博愛街口某
    處賭場工作，李福鎮係劉耀宗（綽號「鐵牛」、「牛老大」
    ）之手下，此已據被告甲○○、丁○○分別於警詢及原審審
    理時供明在卷（九十二年度偵字第九六三八號偵查卷第一三
    二頁，九十二年度偵字第一一四九六號偵查卷第三十八頁反
    面，原審卷(一)第二一八頁、第二一九頁，原審院卷(二)第七頁
    ），核與證人李榮建於原審審理時結證稱：甲○○、丁○○
    及李福鎮於九十二年四月間在新店市之賭場上班等語相符（
    見原審卷(三)第五十五頁、第六十四頁、第六十五頁）。而被
    告甲○○、丁○○於九十二年四月三日晚間接獲李福鎮電話
    告知劉耀宗指示其等前往台北市○○街接人，以催討債務，
    及於前去途中，經通知轉往台北市○○○路與安和路口等候
    被告乙○○帶人前來乙節，據被告甲○○、丁○○供陳在卷
    ，互核相符。參諸現存卷證資料，並無被害人丙○○與被告
    甲○○、丁○○認識之積極證據，且被告甲○○、丁○○及
    李福鎮均係在賭場工作之友人，被告甲○○、丁○○因受李
    福鎮指示一同前往索討債務，是被告甲○○、丁○○二人主
    觀上係認為受人指示前往處理債務糾紛，應可認定。
  2.被告乙○○（綽號「二哥」）與劉耀宗為結識多年之友人，
    此亦據被告乙○○供明在卷（九十二年度偵字第一一五○二
    號偵查卷第十頁、第一八四頁反面，原審卷(三)第二四一頁）
    。而被害人丙○○因投資澎湖土地開發事宜，與陶小順有金
    錢糾紛，陶小順並極力介紹劉耀宗介入圍事工作以牟利，然
    未為被害人首肯等情，業據證人即被害人之妻戊○○、被害
    人之司機焦文偉於原審審理時結證綦詳（見原審卷(三)第九十
    八頁至第一○二頁、第一一○頁、第一一一頁、第一一五頁
    、第一二三頁、第一二五頁、第一二九頁、第一三三頁、第
    一三四頁、第一三八頁）。參以被告乙○○於偵查及原審調
    查時供稱：其知道丙○○與陶小順有合作澎湖賭場，聽說丙○○後來跑了。其去過丙○○公司，知道丙○○在躲陶小順
    、劉耀宗已經躲二年了。其於九十二年四月三日晚間九時三
    十分許，在台北市○○街○段六十四巷六號二樓賭場遇到丙○○，想到丙○○欠陶小順錢，劉耀宗有事情要找丙○○，
    其就偷偷打電話給劉耀宗，告訴劉耀宗丙○○在漢口街被其
    碰到，其打電話給劉耀宗時，劉耀宗情緒激動，其就知道事
    情不妙等語（九十二度偵字第一一五○二號偵查卷第一八五
    頁、第一八七頁、第一八八頁、第二八三頁反面、本院九十
    二年聲羈字第一六一號卷九十二年五月八日訊問筆錄），足
    見被告乙○○明知被害人因澎湖土地開發之事刻意躲避劉耀
    宗，卻故意電知劉耀宗告以被害人之行蹤，顯然欲協助劉耀
    宗掌控被害人之行蹤。
(二)關於妨害自由及傷害致死犯行部分：
  1.被告乙○○於九十二年四月三日晚上，與鄭保羅、雷偉生、
    譚振凱自高雄返北，並於當晚九時三十分許一同前往台北市
    ○○街○段六十四巷六號周齊吾租住處，適遇在該處打牌之
    被害人；當晚十時許，被害人結束牌局起身欲返回其台北市
    ○○路○段二一七巷十一號三樓租住處，被告乙○○之自用
    小客車因已借予雷偉生開走，乃偕不知情之譚振凱，與被害
    人離開，並共同搭乘坐不知情之連耀所駕駛之營業小客車；
    上車後，被害人告知司機連耀欲前往台北市○○○路與安和
    路口，被告乙○○聽到後，因手機沒電，乃向連耀借用手機
    以電話告知劉耀宗其等要前往台北市○○○路與安和路口，
    不久「鐵牛」即被告李福鎮撥打至司機連耀之手機，與被告
    乙○○聯絡，通知已經到達；其等抵達台北市○○○路與安
    和路口下車後，被告王正富走上前與其等碰面，接著被害人
    即與被告王正富坐進丁○○駕駛之休旅車離開現場各情，已
    據被告乙○○、甲○○、丁○○、證人鄭保羅、雷偉生、譚
    振凱、計程車司機連耀供述在卷。據證人連耀於偵查及原審
    審理時結證稱：其駕駛車牌號碼Ｈ九─三四○號計程車為業
    ，使用0000000000號行動電話。九十二年四月三
    日晚間九十三十分至十時之間，其在台北市○○街與漢中街
    排班，有三名男子來搭計程車，二名在後座，一名胖胖之男
    子坐右前座，後座的兩個人討論後，後座右邊的客人說要去
    和平東路跟安和路口，並向其借電話，打電話給朋友約在和
    平東路跟安和路口，途中有人打其手機過來說要找「二哥」
    ，就是坐在後座右方的人，其拿給右後座的客人聽，當天其
    手機被後座「二哥」的人打了出去兩次，其從後座二人談話
    聽到有金錢糾紛。全程都是「二哥」跟其交談。他們下車時
    ，「二哥」付車資一百五十元，再付五十元行動電話費後，
    「二哥」跟胖胖的男生最先開門，駕駛座後方那個人打開左
    邊車門也要下車時，二哥就對他說「你還跑」，當時「二哥
    」已經下車，又從後座穿越而從左邊下車，趕快下車搭那名
    男子的肩膀，胖的那個人就從其計程車後方走過去，三個人
    一起走到對面的馬路。「二哥」等人下車約兩分鐘後電話又
    響起，其接電話後跟對方說，是乘客向其借電話使用。當時
    後座兩個人下車開車門的一剎那，感覺較匆促，後座兩扇車
    門都沒關，是其自己下車去關車門等語（九十二度偵字第一
    一五○二號偵查卷第二三四頁至二三九頁、原審卷(一)第一四
    八頁至第一六二頁），通話次數與證人連耀之000000
    0000號行動電話通聯紀錄相符（原審卷(四)第一○八頁）
    。再觀諸警方所調取九十二年四月三日晚間台北市○○○路
    、安和路口附近街道之監視錄影帶內容：被告乙○○與被害
    人及譚振凱於九十二年四月三日晚間十時四十四分許到達台
    北市○○○路、安和路口後一分鐘（即四十五分），被告甲○○即前去與被告乙○○及被害人會合，被告乙○○走在被
    害人左側，並將右手放在被害人右肩上，被告甲○○則在被
    害人之右邊同行，譚振凱跟隨在該三人後方，四人走向黑色
    休旅車，有監視錄影帶一捲、錄影帶翻拍照片十三紙（九十
    二度偵字第一一五○二號偵查卷第二二三頁至二二九頁）及
    原審於九十三年四月十三日審理時當庭勘驗製作之勘驗筆錄
    可稽（原審卷(四)第一三七頁至第一三九頁）。嗣於本院上訴
    審審理時，依辯護人之聲請再次勘驗錄影帶，勘驗結果：四
    十三分二十五秒畫面左上角有停一部看起來是深色的車，四
    十四分五十一秒時計程車出現在畫面，四十四分五十三秒計
    程車右邊車門先開，但看不出是前後門，後來有一路人自計
    程車右後方狀似撐傘站在路邊，並離開路邊，於畫面之計程
    車出現後陸續有其他車輛經過並往前行進，此有勘驗筆錄附
    於本院上訴審九十四年十月七日準備程序筆錄可參（本院上
    訴卷(二)第二十五頁）。由此可知，被告乙○○與被害人於九
    十二年四月三日晚間十時許，一起離開賭場搭乘計程車前往
    台北市○○○路與安和路口，被告乙○○於途中並借用證人
    連耀之行動電話與李福鎮等人密切聯繫會合之地點，且途中
    全程均由被告乙○○與司機連耀對談，下車時由被告乙○○
    支付車資，顯然被告乙○○與被害人從上開賭場離開後，對
    於前往台北市○○○路與安和路口，係立於主導之地位；而
    被害人欲從計程車之左後方下車時，被告乙○○對被害人說
    「你還跑」，並趕緊下車以手搭住被害人之肩膀，此舉足證
    被告乙○○已剝奪被害人之行動自由，使被害人無法脫逃；
    且被告乙○○與被害人到達台北市○○○路、安和路口時，
    被告甲○○前去與被告乙○○及被害人會合，被告乙○○走
    在被害人左側，並將右手放在被害人右肩上，被告甲○○則
    在被害人之右邊同行，走向黑色休旅車，是以被告乙○○除
    將被害人帶至台北市○○○路與安和路口，更進一步親手將
    被害人交予劉耀宗派來接應之甲○○、丁○○及李福鎮等各
    情，足見被告乙○○在賭場電知劉耀宗告以被害人之行蹤時
    ，已與劉耀宗在電話中謀議由被告乙○○將被害人誘出交予
    劉耀宗之手下，以便劉耀宗與被害人談判，從而被告乙○○
    與劉耀宗、被告甲○○、丁○○、李福鎮對於以上開非法方
    法剝奪被害人之行動自由，有犯意聯絡與行為分擔，為共同
    正犯，至為明確。惟本件乙○○僅係應劉耀宗請託帶丙○○
    至上開路口交由甲○○等人挾持離開現場，並無證據足認被
    告乙○○知悉或預見李福鎮等人帶走丙○○後，欲加以私行
    拘禁，或傷害致死之行為，就交人之後其餘被告甲○○、丁○○等人之私行拘禁及傷害致死之行為，自無犯意聯絡或行
    為分擔可言，不成立共犯關係。
  2.劉耀宗於九十二年四月三日晚間九時三十分許，接獲被告乙○○告知被害人之行蹤，並與被告乙○○謀議將被害人誘出
    後，旋指示原審同案被告李福鎮帶領人手至台北市○○街接
    應被告乙○○。李福鎮隨即以電話指示被告丁○○以要向人
    討債為由，囑被告丁○○再轉知被告甲○○，被告丁○○乃
    駕駛車牌號碼五Ｅ─三一三一號黑色休旅車載被告甲○○前
    往台北縣新店市○○路九十六號前搭載李福鎮後，一同趨車
    前往指示地點，途中經通知則轉往台北市○○○路與安和路
    口，將車輛停放在台北市○○○路○段六十八之二號前，等
    待被告乙○○帶人前來。迄同日晚間十時四十四分許，被告
    乙○○與被害人到達台北市○○○路與安和路口，被告乙○○即將被害人交予李福鎮、甲○○及丁○○，囑其等將被害
    人交給劉耀宗，後即離去等情，已據被告甲○○、丁○○於
    警詢、偵查及原審、本院審理時供承不諱，核與被告乙○○
    供稱係被告甲○○、丁○○、李福鎮三人將被害人帶上休旅
    車離去等語相符，並有上開監視錄影帶、錄影帶翻拍照片及
    九十三年四月十三日原審審理時之勘驗筆錄（九十二度偵字
    第一一五○二號偵查卷第二二三頁至二二九頁、原審卷(四)第
    一三七頁至第一三九頁）在卷足佐，洵堪認定。
  3.被告乙○○於九十二年四月三日晚間十時四十五分許將被害
    人交予被告甲○○等人後，被告甲○○、丁○○及李福鎮旋
    將被害人帶往台北縣深坑鄉○○路山區○○道路旁某空屋前
    空地，一行人下車，而李福鎮於接聽劉耀宗電話後，表示要
    修理被害人，李福鎮遂持上開汽車內之黑色電纜線一條，被
    告甲○○則自地上撿拾黃色橡皮水管一條，毆打被害人頭、
    身體、手、腳等處，被害人昏厥後，李福鎮等三人將被害人
    移往空屋內，李福鎮並指示被告甲○○下山購買膠帶，嗣後
    李福鎮、甲○○再一同以膠帶綑綁被害人之手腳，以避免被
    害人脫逃。同日晚間十一時四十六分許，劉耀宗以0000
    000000號行動電話撥打0000000000號被告
    丁○○行動電話聯絡，被告丁○○與甲○○隨後駕車下山搭
    載劉耀宗至上開空屋，劉耀宗抵達之後，指責已清醒之被害
    人，並持黑色電纜線棍猛力毆打被害人全身，嗣被告甲○○
    受李福鎮指示將空屋大門以二支長木棍堵住，以防被害人脫
    逃，之後劉耀宗等四人即離去，其後數日劉耀宗均以電話連
    繫指揮李福鎮等人行動。翌日（即四日）下午，被告丁○○
    、甲○○及李福鎮再度前往上開空屋，暫將被害人鬆綁，以
    便被害人飲水進食，李福鎮則復持黑色電纜線棍毆打被害人
    ，再將被害人雙手綑綁拘禁後離去。同年月五日晚上，被告
    丁○○及李福鎮再度攜帶食物，供被害人食用。同年月六日
    凌晨，被告丁○○又載劉耀宗前往上開空屋談判等情，業經
    被告甲○○、丁○○分別於警詢、偵查及原審、本院審理時
    供承不諱，所言互核一致，復有0000000000號及
    0000000000號行動電話通聯紀錄各一份、現場照
    片七十二幀在卷可按（九十二年度偵字第一一五○二號偵查
    卷第一四二頁至第一四三頁、第一四五頁、第一五三頁至第
    一五七頁、第一九二頁至第一九八頁，九十二年度偵字第六
    九三八號偵查卷第五十一頁至第八十三頁）。再參諸被害人
    雙手近腕處各有一條寬約五公分之綁痕，兩踝之綁痕則較不
    明顯，此有法務部法醫研究所（九二）法醫所醫鑑字第○五
    三五號鑑定書在卷可稽（見九十二年度相字第二三一號卷第
    六十八頁），並有黑色電纜線一條、黃色橡皮水管一條扣案
    可證，足見被害人之手腳確實遭受綑綁。其次，觀諸被告甲○○於原審審理時供稱：其有跟李福鎮說，叫他不要用黑色
    電纜線棍打被害人，因為怕李福鎮打死人等語（原審卷(一)第
    二二二頁），可徵被告甲○○對於黑色電纜線棍等物接續毆
    打被害人全身胸、腹、背部、四肢等處及頭部等要害，可能
    導致被害人傷勢過重休克，發生死亡之結果，在客觀應有所
    預見。而被告甲○○於本院上訴審審理時供稱：將被害人帶
    到空屋前時，因李福鎮先毆打被害人，李福鎮說被害人騙他
    們好幾次，其基於朋友道義，才毆打被害人；劉耀宗上來後
    ，生氣也打被害人等語（本院上訴卷(一)第三十二頁、第三十
    六頁，本院上訴卷(二)），足見被告甲○○與李福鎮、劉耀宗
    就傷害被害人之犯行有犯聯絡與行為分擔，為共同正犯，惟
    主觀上僅在教訓，未預見發生死亡之結果，且無殺人或致對
    方於死之主觀故意；又參以李福鎮係受劉耀宗指示而找來甲○○、丁○○共同挾持被害人並拘禁之，則被告甲○○、丁○○及李福鎮、劉耀宗就妨害被害人自由之犯行，亦有犯意
    聯絡與行為分擔，俱為共同正犯。至被告丁○○於被告甲○○、李福鎮毆打被害人時雖在現場，然並未毆打被害人，此
    據被告甲○○供明在卷。且觀諸李福鎮係在將被害人挾持到
    空屋前之際，始毆打被害人，並向被告甲○○表示被害人騙
    他們好幾次，示意被告甲○○共同毆打被害人，是尚無積極
    證據足資證明被告丁○○就毆打被害人乙事，與被告甲○○
    、李福鎮有何犯意聯絡或行為分擔。
  4.按「上訴人等四人同時同地基於同一原因圍毆被害人等二人
    ，其中一人因傷致死，當時既無從明確分別圍毆之對象，顯
    係基於一共同之犯意分擔實施行為，應成立共同正犯，並同
    負加重結果之全部罪責」，最高法院著有六十九年臺上字第
    一九三一號判例意旨可資參照。查被告甲○○、李福鎮、劉
    耀宗基於共同傷害之犯意，分持黑色電纜線棍一支、黃色橡
    皮水管一條，接續毆打丙○○全身胸、腹、背部、四肢等處
    及頭部等要害，致被害人受傷、昏厥。此時一般人客觀上均
    能預見接續毆打被害人全身胸、腹、背部、四肢等處及頭部
    等要害，可能導致被害人傷勢過重休克，而發生死亡之結果
    ，仍共同基於傷害之犯意，分由李福鎮、劉耀宗持黑色電纜
    線棍、被告甲○○持黃色橡皮管，毆打被害人全身胸、腹、
    背部、四肢等處及頭部，致被害人受有(一)頭面頸部：(1)頭頂
    部略後一點有一條縱向六公分之裂傷，深部止於骨膜，右眉
    處呈一挫裂傷，右眼框呈瘀青狀，(2)鼻樑呈挫傷，左前額呈
    Ｙ型挫傷、挫裂傷；(3)兩耳部呈挫傷；(4)上唇一處一公分挫
    傷；(5)下巴一處三公分挫傷；(二)胸腹部：(1)右上腹部一處拳
    頭大挫傷，臍右側腹部有一條狀挫傷七公分；(2)左腹股溝略
    呈皮下出血；(三)背部：背部呈多條條狀挫傷（皮下出血），
    背部及兩上臂後面呈現大片瀰漫性紅腫似血液滲進軟組織狀
    ；(四)四肢部：(1)雙手近腕處各有一條寬約五公分之綁痕；(2)
    雙手外側多處挫傷、擦挫傷，右手掌背及指背指關節處呈挫
    裂傷；(3)兩膝數處小挫傷；(4)兩下腿前面各有三及四處一致
    二公分之裂傷，底下之軟組織甚至露出等傷害，業經檢察官
    督同法醫師相驗屬實，並經法醫師解剖屍體鑑定明確，有勘
    驗筆錄、相驗照片十六幀、台灣台北地方法院檢察署驗斷書
    、法務部法醫研究所（九二）法醫所醫鑑字第○五三五號鑑
    定書在卷可稽（見九十二年度相字第二三一號卷第三十五頁
    至第三十六頁、第四十八頁反面至第四十九頁、第五十四頁
    至第六十一頁、第六十八頁至第六十九頁）。關於被害人之
    傷勢、身體狀況及死亡原因，經法務部法醫室鑑定結果：
    肉眼觀察結果：死者身上有多處鈍器傷。兩手腕各有一條寬
    約五公分的綁痕，兩踝之綁痕則不明顯。鈍器傷情形如下：
    頭頂部略後一點處有一條縱向六公分之裂傷，深部止於骨膜
    ，底下之顱骨無異狀；左前額一處Ｙ形挫裂傷，約二公分；
    右眼呈黑眼圈，眼睛本身無出血；上唇及下巴各一處一及三
    公分挫傷；右上腹部一處拳頭大挫傷；臍右側腹部有一條狀
    挫傷七公分；背部有多條長條狀之皮下出血，似鞭打傷，背
    部及兩上臂後面因此呈現大片及瀰漫性紅腫似血液瀋（滲）
    進軟組織的樣子；右手背及指背有些小擦挫傷；兩膝數處小
    挫傷；兩下腿前面各有三及四處一至二公分之裂傷，底下之
    軟組織甚至露出。以上之傷勢似是由拳頭、硬電纜線、塑膠
    管所造成，硬纜線等較硬物體有可能造成裂傷。依式切開顱
    、胸、腹腔，前述之傷均局限於身體較表淺部位，並無骨折
    、顱內出血及各臟器之出血。心臟呈局部心肌纖維化。冠狀
    動脈粥狀硬化，在局部節段有百分之七十之狹窄。對死因
    之看法：解剖見多處鈍器傷及中等度冠狀動脈粥狀硬化。由
    死亡經過及解剖結果，認為是多處鈍器傷害及冠狀動脈粥狀
    硬化兩項因素合併的情況下休克致死。意即被害人受到的傷
    害在一般的情況下可能不至於死，但潛在有心肌缺氧的時候
    ，較容易引起休克而死亡。光是考慮冠狀動脈硬化本身單獨
    一項，並非直接致命原因。鑑定結果被害人係遭受鞭打傷
    （加上潛在冠狀動脈粥狀硬化）休克致死（他殺），有上開
    法務部法醫研究所鑑定書及台灣台北地方法院檢察署相驗屍
    體證明書可按（見九十二年度相字第二三一號卷第三十七頁
    ）。鑑定人饒宇東於原審審理時更進一步說明：所謂的休克
    指身體組織血液流量氧氣及營養不足供細胞做正常運作時，
    所產生的現象，休克有分種類，一種叫做心臟性休克，鑑定
    報告中說，死者患有中等度冠狀動脈粥狀硬化，就是心臟病
    的一種。所謂的心臟性休克是指因為心肌梗塞或其他心臟毛
    病，所引起的休克。死者所患中等度冠狀動脈粥狀硬化一般
    情況下不會單獨引起心臟性休克。被害人心臟冠狀動脈的狹
    窄還不到嚴重的程度，一般是到百分之八十以上的狹窄程度
    ，才會有明顯的心肌缺血。解剖時，死者血管的狹窄程度是
    在百分之七十。如果不參考黃信源及甲○○自首的說詞，單
    單就解剖的情況其鑑定就死因並不會重新評估。休克也有可
    能是微血管擴張，相對的血管的血液量就變少，增加心臟的
    負荷。本件被害人死亡是外傷及心臟本身的因素兩個和在一
    起造成的。觀察被害人有許多長條狀的傷痕，推測下來要講
    鞭打的傷也可以。被害人長條狀傷痕腹部右側一條七公分，
    背部有多條等，鑑定報告上有記載的很清楚。另外被害人頭
    頂部及左前額有裂傷，右眼有黑眼圈，上唇、下巴、右上腹
    有挫傷，兩下腿也有裂傷。這些裂傷、挫傷一般都是鈍器。
    觀察被害人的傷痕，行為人所使用的工具不只一種。死者可
    能休克的原因之一是微血管擴張，微血管擴張是就是這些外
    傷所導致的。單獨心臟的問題，一般人不會發生休克，因為
    有外傷加上去，才會有休克。本件如果被害人沒有受這些外
    傷應該不會死亡。一般人如果只有這個外傷也不一定會死亡
    。外傷是引起被害人死亡的原因之一，應該是說兩個因素加
    起來，就是外傷跟心臟的問題。如果沒有引用黃信源及甲○○他們兩人的說詞，本件鑑定並不會做不同的判斷。如果沒
    有他們的說詞，在使用兇器上，就沒有辦法肯定為鞭打傷，
    可能會判斷為其他的長條武器造成，但是死因的判斷，結論
    是一樣的。醫學上除了所述外傷跟心臟因素外，持續緊張恐
    懼的狀況，有可能會加劇這些外傷因素的效果。依傷勢判斷
    有可能是多人下手，可以確定有不同的鈍器等語（原審卷(一)
    第一三八頁至第一四七頁）。足證被害人之傷勢確由被告甲○○、李福鎮、劉耀宗三人分持黑色電纜線棍一支及黃色橡
    皮管一條毆打造成，被告甲○○與李福鎮、劉耀宗自應成立
    共同正犯，同負加重結果之全部罪責。又參以被害人之傷勢
    均局限於身體較表淺部位，並無骨折、顱內出血及各臟器之
    出血，顯然被告甲○○等人毆擊被害人係出於傷害犯意甚明
    。惟胸、腹、背部、四肢、頭部為身體重要部位，接連朝上
    開部位毆擊，即便身強體壯之人，亦難免有受傷致死之危險
    ，此為一般人所共認。被告甲○○及李福鎮、劉耀宗均為智
    慮成熟之成年人，共同毆打被害人上開部位，客觀上自能預
    見可能導致被害人傷勢過重休克，而發生死亡之結果，竟仍
    共同基於傷害之犯意，分由李福鎮、劉耀宗持黑色電纜線、
    被告甲○○持黃色橡皮管，毆打被害人全身胸、腹、背部、
    四肢等處及頭部，致被害人傷重死亡，被告甲○○等傷害行
    為與被害人死亡之加重結果間，顯有相當因果關係。因證人
    饒宇東於原審已就其專業知識證述甚詳，辯護人聲請再行傳
    訊詰問，核無必要，附此敘明。
  5.至於辯護人雖於原審提出日籍醫師板岡俊成所著，仁愛醫院
    心臟科主任謝正發校訂之心臟病手冊及長庚醫院內科部張尚
    宏醫師編譯之當代心臟學診斷與治療乙張之部分內容，主張
    心肌缺血無須任何外力即有可能戲劇化導致患者突然死亡，
    -- 在急性心肌梗塞之病人中，約有百分之五至十的病人會
    發生心因性休克，冠狀動脈橫截面若阻塞百分之七十以上，
    就會造成顯著的流量減少等語。惟被害人丙○○係中度冠狀
    動脈粥狀硬化，約阻塞百分之七十，已如上述，並非重度冠
    狀動脈粥狀硬化，原本不易引發急性心肌梗塞，急性心肌梗
    塞之病人，也僅有約百分之五至十的病人，會發生心因性休
    克，被害人丙○○既僅係中度冠狀動脈粥狀硬化，其發生心
    因性休克之可能性，當更低於上開比率。又被告甲○○等人
    毆打行為，會造成微血管擴張，而阻礙血液流動，已如上述
    。參以被告甲○○等人有共同以膠帶綑綁被害人之手腳，致
    其雙手近腕處各有一條寬約五公分之綁痕，兩下腿前面各有
    三及四處二公分之裂傷 (綑綁造成之傷痕，亦屬傷害所致)
    ，而綑綁期間自九十二年四月三日起長達二日餘，又綑綁能
    造成血液循環不良，尤其阻礙手腳之靜脈血液送回心臟，乃
    公眾週知之事實。被害人僅係中度冠狀動脈粥狀硬化，若非
    被告甲○○等人加以毆打造成微血管擴張，及長時間綑綁造
    成全身血液循環不良，衡情應不致造成被害人心肌缺血而休
    克死亡，是被害人冠狀動脈粥狀硬化與被告甲○○等人之毆
    傷行為間，有累積之因果關係。辯護人所辯係被害人本身心
    因性休克造成死亡，與被告甲○○等人之傷害行為，無因果
    關係云云，自不可採。
  6.而九十二年四月六日下午五時許，被告丁○○、原審同案被
    告李福鎮再次前往上開空屋，發現被害人已倒地身亡，旋電
    知被告甲○○。被告甲○○遂於同年月七日隨同李福鎮、被
    告丁○○前往上開空屋查看，將被害人手腳之膠帶全部解下
    丟棄，並商議如何處理善後，被告甲○○表示願向警方自首
    ，李福鎮則決定推由黃信源出面頂替（已於九十三年六月二
    十八日死亡，經原審法院判決公訴不受理）。同年月八日下
    午，李福鎮找來黃信源，與被告甲○○、丁○○在台北市○○○路○段公館地區某處房屋碰面，李福鎮教導黃信源、被
    告甲○○自首時應如何偽稱案情，並指示被告甲○○、丁○○帶同黃信源前往其等購買飲水、食物及膠帶之商店查看，
    沿其等犯案之路線駕車行駛數次，囑黃信源碰觸上開空屋之
    大門及黑色電纜線、黃色橡膠管，以在現場及兇器上留下黃
    信源指紋，並模擬挾持、毆打、綑綁及拘禁被害人之方式，
    使黃信源熟悉其等犯案之過程。於九十二四月九日凌晨四時
    三十分許，被告甲○○另基於幫助意圖使犯人隱避而頂替之
    犯意，於上揭犯罪未經發覺前，與黃信源一同前往台北縣警
    察局新店分局刑事組自首表示願受裁判，被告甲○○除供出
    自己涉案過程外，並與黃信源同詞偽稱係其二人共同毆打、
    綑綁及拘禁丙○○，而後發現被害人傷重死亡等情。警員旋
    於同日上午九時三十分許，帶同甲○○、黃信源至現場尋獲
    被害人屍體，並扣得黑色電纜線一條及黃色橡皮水管一條等
    物。被告丁○○、李福鎮及劉耀宗畏罪先後於同年月九日、
    十五日搭機潛逃大陸地區藏匿。嗣經警深入查證，發現黃信
    源有頂替嫌疑，乃借提訊問，黃信源始供出上情。而被告丁○○嗣於同年十月二十三日晚間八時三十分許，始自大陸地
    區搭機返台，在桃園國際機場為警當場逮捕等事實，業據被
    告甲○○、丁○○分別於警詢、偵查及原本院審理時坦認在
    卷，核與黃信源於警詢、偵查及原審審理時供述之情節相符
    ，復經證人即承辦警員江基財、廖志銘於原審審理時結證明
    確（九十三年四月二十七日原審審判筆錄，原審卷(四)第一九
    三頁至第一九九頁），並有內政部警政署刑事警察局九十二
    年七月二十九日警署資字第○九二○○九九五一二號函暨丁○○、李福鎮及劉耀宗之國人入出境資料整批查詢名單（原
    審卷(一)第七十一頁至第七十五頁）附卷足憑。
(三)綜上各情，被告甲○○、丁○○、乙○○以上開情詞置辯，要
  屬飾卸之詞，洵無可採。本件事證明確，被告甲○○妨害自由
  及傷害致死之犯行、被告丁○○、乙○○妨害自由之犯行，均
  堪認定。
三、新舊法比較：
    被告甲○○、丁○○、乙○○行為後，刑法於九十四年二月
    二日修正公布，於九十五年七月一日施行。按行為後法律有
    變更者，適用行為時之法律，但行為後之法律有利於行為人
    者，適用最有利於行為人之法律，現行刑法第二條第一項訂
    有明文。茲就本案有關之新舊法比較部分，臚列如下：
  (一)刑法第三十三條第五款修正：「主刑之種類：罰金新台幣一
    千元以上，以百元計算之。」比較被告行為時刑法第三十三
    條第五款：「主刑之種類：罰金銀元一元以上。」就妨害自
    由罪罰金刑之最低度，以適用舊法對於被告丁○○、乙○○
    有利。
  (二)刑法第五十五條關於牽連犯之規定業經刪除，修正前，從一
    重處斷，修正後，原則上應予分論併罰。比較新、舊法結果
    ，適用行為時之法律即修正前刑法第五十五條牽連犯之規定
    ，較有利於被告甲○○。
  (三)刑法關於自首減輕其刑之規定，現行刑法第六十二條前段將
    修正前「必減輕其刑」之規定，修正為「得減輕其刑」，限
    縮法官得裁量之範圍，影響行為人之刑罰法律效果，自以修
    正前刑法第六十二條前段關於自首減輕其刑之規定，較有利
    於被告甲○○。
  (四)修正前刑法第四十一條第一項前段規定：「犯最重本刑為五
    年以下有期徒刑以下之刑之罪，而受六個月以下有期徒刑或
    拘役之宣告，因身體、教育、職業、家庭之關係或其他正當
    事由，執行顯有困難者，得以一元以上三元以下折算一日，
    易科罰金」，又被告行為時之易科罰金折算標準，修正前罰
    金罰鍰提高標準條例第二條前段（現已刪除）規定，就其原
    定數額提高為一百倍折算一日，則本件被告行為時之易科罰
    金折算標準，應以銀元一百元、二百元、三百元折算一日，
    經折算為新臺幣後，應以新臺幣三百元、六百元、九百元折
    算一日。修正後刑法第四十一條第一項前段則規定：「犯最
    重本刑為五年以下有期徒刑以下之刑之罪，而受六個月以下
    有期徒刑或拘役之宣告者，得以新臺幣一千元、二千元或三
    千元折算一日，易科罰金」。比較修正前後之易科罰金折算
    標準，以修正前刑法第四十一條第一項之規定，較有利於被
    告乙○○。
  (五)被告甲○○、丁○○、乙○○行為時之刑法第二十八條規定
    ：「二人以上共同實施犯罪之行為者，皆為正犯」；而被告
    甲○○、丁○○、乙○○行為後，上開法條業經修正為：「
    二人以上共同實行犯罪之行為者，皆為正犯」。揆諸本條之
    修正理由，係為釐清陰謀共同正犯與預備共同正犯是否為本
    條所指之共同正犯。惟本案被告甲○○、丁○○、乙○○與
    共犯劉耀宗、李福鎮五人，分別有在場剝奪被害人行動自由
    、私行拘禁被害人而限制其自由之行為，是不論依新法或舊
    法，均應構成共同正犯，上述刑法第二十八條之修正內容，
    對於被告甲○○、丁○○、乙○○三人並無「有利或不利」
    之影響，無比較新舊法律適用之必要。
四、按刑法第三百零二條第一項私行拘禁屬於主要性之規定，而
    以其他非法方法剝奪人之行動自由，則屬於補充性規定，如
    行為人之所為，既觸犯主要性規定，亦觸犯補充性規定；或
    由觸犯次要性規定，進而觸犯主要性規定時，按之主要規定
    優於補充規定原則，則只適用主要性規定予以論處即足，自
    不應宣告補充規定之罪名（最高法院七十九年度臺上字二六
    三三號裁判參照），且無方法結果相牽連關係之可言，亦非
    可予以齊列併用（最高法院七十六年度臺上字第一二九四號
    裁判）。本件被告乙○○與被害人從賭場離開一同搭乘計程
    車前往台北市○○○路與安和路口，於被害人欲從計程車之
    左後方下車時，被告乙○○見狀，開口被害人說：「你還跑
    ！」即下車快步走近被害人，以手搭在被害人肩部，防止被
    害人脫逃，繼而逼迫被害人朝被告甲○○前來的方向走，並
    將被害人交予被告甲○○並叮囑將被害人交予劉耀宗；之後
    被告甲○○將被害人押上車，被告甲○○、丁○○及李福鎮
    依照共犯劉耀宗之指示，駕車將被害人挾持至台北縣深坑鄉
    ○○路山區○○道路旁某空屋，而將被害人私行拘禁在該空
    屋內；被告甲○○、李福鎮及劉耀宗並先後毆打被害人。嗣
    被害人因傷重死亡。是核被告甲○○所為，係犯刑法第二百
    七十七條第二項前段之傷害致人於死罪、第三百零二條第一
    項私行拘禁罪。被告丁○○係犯刑法第三百零二條第一項私
    行拘禁罪。被告乙○○係犯刑法第三百零二條第一項非法剝
    奪他人之行動自由罪。公訴意旨認被告甲○○、丁○○、乙○○應依刑法第三百四十七條第二項之意圖勒贖擄人致人於
    死罪處斷。惟查：按擄人勒贖罪，須行為人自始有使被害人
    以財物取贖人身之意思，如使被害人交付財物，別有原因，
    為達其取得財物之目的，而剝奪被害人之自由者，除應成立
    其他財產上之犯罪或牽連犯妨害自由罪外，要無成立擄人勒
    贖罪之餘地，最高法院著有六十五年臺上字第三三五六號判
    例意旨可資參照。本件被告甲○○、丁○○係因李福鎮以電
    話指示要向人討債，而共同私行拘禁妨害被害人之行動自由
    ；被告乙○○則係與劉耀宗謀議，由被告乙○○將被害人誘
    出交予劉耀宗之手下，以便劉耀宗與被害人談判，詳如前述
    。又參以證人戊○○及焦文偉於原審均結證稱未接獲要準備
    錢才會將丙○○釋放之勒贖電話或訊息等語（原審卷(三)第七
    十六頁、第一四四頁），則被告甲○○、丁○○、乙○○主
    觀上並無使被害人以財物取贖人身之意思，且乏積極證據足
    認客觀上其等有何要求被害人或其親友以財物取贖人身之行
    為，其等行為自與刑法第三百四十七條擄人勒贖罪之構成要
    件不合，尚難以同法第三百四十七條第二項之意圖勒贖擄人
    致人於死罪相繩，然起訴之基本社會事實相同，爰依法變更
    起訴法條。被告甲○○於妨害自由及傷害致死之犯罪未發覺
    前，主動向台北縣警查局新店分局警員廖志銘坦認上開犯行
    ，並表示願受裁判，有警詢筆錄附卷（九十二年度偵字第九
    六三八號卷第十五頁至第二十三頁），並經警員廖志銘、江
    基財於原審證述屬實（原審卷四第一九四頁至第一九九頁）
    ，合於自首要件，爰就妨害自由、傷害致死部分依修正刑法
    第六十二條規定減輕其刑。被告乙○○與被告甲○○、丁○○及李福鎮、劉耀宗，就上揭在和平東路與安和路，由被告
    乙○○先上前制止被害人脫逃，再將被害人交予被告甲○○
    ，押進由被告丁○○駕駛，內尚有乘坐李福鎮之休旅車內，
    載離現場準備前往與劉耀宗碰面之上揭非法方法剝奪他人行
    動自由罪部分，有犯意聯絡與行為分擔；被告甲○○、丁○○及原審同案被告李福鎮、劉耀宗，就在前揭和平東路與安
    和路口，強行將被害人押上車載往台北縣深坑鄉○○路山區
    ○○道路旁空屋內私行拘禁部分，有犯意聯絡與行為分擔；
    被告甲○○及原審同案被告李福鎮、劉耀宗就上揭傷害致死
    罪部分，有犯意聯絡與行為分擔，為共同正犯。又被告甲○○所犯私行拘禁罪及傷害致死罪二罪間，有方法結果之牽連
    犯關係，應依修正前刑法第五十五條後段從較重之傷害致死
    罪處斷。
五、原審認被告甲○○、丁○○、乙○○三人犯行事證明確，予
    以論罪科刑，固非無見。惟查，被告乙○○與被害人從賭場
    離開一同搭乘計程車前往台北市○○○路與安和路口，而於
    被害人欲從計程車之左後方下車時，被告乙○○見狀，開口
    被害人說：「你還跑！」即下車快步走近被害人，以手搭在
    被害人肩部，防止被害人脫逃，繼而逼迫被害人朝被告甲○○方向走去，並將被害人交予被告甲○○，吩囑被告甲○○
    將被害人交予劉耀宗，被告甲○○旋將被害人押進五Ｅ─三
    一三一號黑色休旅車後，由被告丁○○駕車與甲○○、李福
    鎮將被害人挾持離開現場，已詳如前述；是知被告乙○○與
    被告甲○○、丁○○、李福鎮、劉耀宗，就以前揭非法方式
    剝奪被害人行動自由，均有犯意聯絡與行為分擔；原審僅認
    被告乙○○與劉耀宗，就此部分有犯意聯絡與行為分擔，即
    有未洽。又中華民國罪犯減刑條例已於九十六年七月四日制
    定公布，並於九十六年七月十六日施行，被告乙○○所犯妨
    害自由罪，犯罪時間在九十六年四月二十四日以前，合於減
    刑條件，原審未及審酌，亦有未洽。
六、檢察官上訴意旨略以：擄人勒贖係指意圖勒贖而擄人而言，
    行為人苟以勒贖之目的而擄人，只須被擄人喪失行動自由而
    置加害人實力支配之下即屬既遂，其事後果否實施勒贖，向
    何人勒贖，有無取得贖款，均不影響其已成立之犯罪，本件
    被告等勒贖之對象即是死者本人，自無對證人戊○○、焦人
    偉表示勒贖之必要。又共同正犯之意思聯絡，原不以數人間
    直接發生為限，即有間接聯絡，亦包括在內，本件被告甲○○、丁○○、乙○○縱事前未為共同謀議，只要行為當時有
    共同參與，並朝擄人勒贖之方向為之，仍無礙擄人勒贖罪之
    成立等語。因認被告甲○○、丁○○、乙○○應依刑法第三
    百四十七條第二項之意圖勒贖擄人致人於死罪處斷。惟按：
    擄人勒贖罪，須行為人自始有使被害人以財物取贖人身之意
    思，如使被害人交付財物，別有原因，為達其取得財物之目
    的，而剝奪被害人之自由者，除應成立其他財產上之犯罪或
    牽連犯妨害自由罪外，要無成立擄人勒贖罪之餘地，最高法
    院著有六十五年臺上字第三三五六號判例意旨可資參照。本
    件被告甲○○、丁○○係因李福鎮以電話指示要向人討債，
    而共同私行拘禁妨害被害人之行動自由；被告乙○○則係以
    被害人與被告劉耀宗有利益糾葛，而將被害人之行蹤告知劉
    耀宗，並將被害人誘出交予劉耀宗之手下，以便談判各情，
    已如上述。證人戊○○於原審證稱：澎湖投資開發案，主要
    是與澎湖蕭文碩談的，其不認識劉耀宗，但其聽過劉耀宗的
    綽號「鐵牛」，被害人告訴其陶小順要引薦身邊的小弟鐵牛
    來給被害人當保鑣，被害人沒有同意這件事，澎湖投資開發
    案有向民間借貸五千萬元，這個借貸的金主與本案被告無關
    ，因為借錢是八十三年的事等語（原審卷三第九十七頁至第
    一○二頁）；另證人即丙○○司機焦文偉於原審審理時證稱
    ：被害人說，陶哥一直很積極的要讓鐵牛劉耀宗進來公司，
    做類似圍事方面的事，被害人曾說陶小順很積極在找金主或
    買主來配合合作這塊地，但是都沒有找到也沒有配合，鐵牛
    是陶小順的小弟，被害人沒欠陶小順或劉耀宗錢等語（原審
    卷三第一一九頁至一三四頁），二人並證稱：未接獲要準備
    錢才會將丙○○釋放之勒贖電話或訊息等語（原審卷(三)第七
    十六頁、第一四四頁），則依上開證言，固不能證明被害人
    與劉耀宗有何債務糾紛，但陶小順確曾積極為被害人找金主
    ，事後是否有找到金主投資，致被害人積欠陶小順款項，並
    非證人戊○○、焦文偉必然知悉，且被害人拒絕劉耀宗擔任
    圍事，致劉耀宗心中不悅，是否想藉機教訓，亦有可能，否
    則被害人為何刻意躲避劉耀宗呢？無論實情如何，本件並無
    積極證據足認被告劉耀宗係基於勒贖之意思而授意擄人，亦
    無證據顯示被告甲○○、丁○○、乙○○主觀上知悉劉耀宗
    係以使被害人以財物取贖人身之意思，而基於共同之犯意聯
    絡，而參與擄人之行為，其等行為自與刑法第三百四十七條
    擄人勒贖罪之構成要件不合，尚難以同法第三百四十七條第
    二項之意圖勒贖擄人致人於死罪相繩。檢察官上訴，認被告
    甲○○、丁○○、乙○○，均係犯刑法第三百四十七條第二
    項之罪名，即無理由。至於被告甲○○上訴否認有傷害致死
    犯行、被告丁○○、乙○○上訴均否認犯行，皆無足取，亦
    無理由。惟原審判決即有上述可議之處，要屬無可維持，應
    予撤銷改判。爰審酌被告甲○○、丁○○係受他人指示，盲
    從犯案，而私行拘禁被害人，被告甲○○並毆打被害人，終
    致被害人受傷致死，嚴重侵害他人生命法益及行動自由；被
    告乙○○係巧遇被害人，因一時失慮，與友人劉耀宗謀議，
    剝奪被害人行動自由；惟被告甲○○犯後坦承犯行，並主動
    自首願受裁判，深具悔意，被告丁○○、乙○○則飾詞圖卸
    刑責，未見悔意，及審酌被告等犯罪之動機、目的、手段、
    品行、智識程度及犯罪後之態度等一切情狀，量處被告甲○○有期徒刑七年，被告丁○○有期徒刑二年，被告乙○○有
    期徒一年。中華民國九十六年罪犯減刑條例已於九十六年七
    月四日公布，並於九十六年七月十六日施行，被告乙○○所
    犯妨害自由罪，犯罪時間在九十六年四月二十四日以前，合
    於減刑條件，依中華民國九十六年罪犯減刑條例第二條第一
    項第三款規定減為有期徒刑六月，並依修正前刑法第四十一
    條第一項前段，諭知以銀元三百元即新台幣九百元折算一日
    之易科罰金折算標準。扣案之被告甲○○等人持以毆打被害
    人之黑色電纜線一條，雖係從上開其等駕駛之汽車內取出，
    非被告甲○○所有，已據被告甲○○供明在卷，然無積極證
    據足資證明係屬其他共犯所有；又扣案被告甲○○等人持以
    毆打被害人之黃色橡皮水管一條，係被告甲○○自地上拾得
    ，非被告甲○○及共犯所有之物，亦據被告甲○○供述在卷
    ，均不為沒收之諭知。
據上論斷，應依刑事訴訟法第三百六十九條第一項前段、第三百
六十四條、第二百九十九條第一項前段、第三百條、刑法第二條
第一項前段、第二十八條、第二百七十七條第二項前段、修正前
刑法第三百零二條第一項、第六十二條前段、第五十五條、第四
十一條第一項前段、中華民國九十六年罪犯減刑條例第二條第一
項第三款、第七條、第九條、罰金罰鍰提高標準條例第一條前段
、修正前罰金罰鍰提高標準條例第二條，判決如主文。
本案經檢察官鄭銘謙到庭執行職務。
中　　華　　民　　國　　96　　年　　7 　　月　　26　　日
　　　　　　　  刑事第十三庭審判長法　官 曾德水
　　　　　　　　　　　　　　　　  法　官 李錦樑
　　　　　　　　　　　　　　　　  法　官 林婷立
以上正本證明與原本無異。
如不服本判決，應於收受送達後十日內向本院提出上訴書狀，其
未敘述上訴之理由者並得於提起上訴後十日內向本院補提理由書
（均須按他造當事人之人數附繕本）。
                                  書記官 王增華
中　　華　　民　　國　　96　　年　　7 　　月　　26　　日
附錄：本案論罪科刑法條全文
中華民國刑法第二百七十七條
(普通傷害罪)
傷害人之身體或健康者，處三年以下有期徒刑、拘役或一千元以
下罰金。
犯前項之罪因而致人於死者，處無期徒刑或七年以上有期徒刑；
致重傷者，處三年以上十年以下有期徒刑。
中華民國刑法第三百零二條
(剝奪他人行動自由罪)
私行拘禁或以其他非法方法，剝奪人之行動自由者，處五年以下
有期徒刑、拘役或三百元以下罰金。
因而致人於死者，處無期徒刑或七年以上有期徒刑，致重傷者，
處三年以上十年以下有期徒刑。
第一項之未遂犯罰之。
